【裁判字號】    97,上訴,2800
【裁判日期】    971120
【裁判案由】    毒品危害防制條例
【裁判全文】
臺灣高等法院臺中分院刑事判決        97年度上訴字第2800號
上  訴  人  臺灣臺中地方法院檢察署檢察官
被      告  甲○○
                      樓
上列上訴人因被告毒品危害防制條例案件，不服臺灣臺中地方法
院97年度訴字第3514號，中華民國97年9月30日第一審判決（起
訴案號：臺灣臺中地方法院檢察署97年度毒偵字第3858號），提
起上訴，本院判決如下：
    主  文
原判決撤銷，發回臺灣臺中地方法院。
    理  由
一、本件公訴意旨係以：被告甲○○前因施用毒品案件，經送強
    制戒治，並由臺灣臺中地方法院檢察署檢察官提起公訴。戒
    治部分，於民國91年11月19日期滿；刑罰部分，經臺灣臺中
    地方法院以89年度訴字第2299號判決判處有期徒刑10月、6
    月，應執行刑1年2月確定；又因竊盜案件，經本院以90年度
    上訴字第1589號判決判處有期徒刑1年6月確定；復因施用毒
    品案件，經臺灣臺中地方法院以91年度訴字第1035號判決判
    處有期徒刑7月、3月，應執行刑9月確定；再因持有毒品案
    件，經臺灣臺中地方法院以91年度易字第2328號判決判處有
    期徒刑3月確定，上開案件經接續執行，於95年1月6日假釋
    付保護管束期滿執行完畢。詎猶不知悔改，復基於施用第一
    級毒品之犯意，於97年5月21日上午某時，在其臺中縣烏日
    鄉○○街69巷36號2樓之住處，施用第一級毒品海洛因1次。
    另復基於施用第二級毒品之犯意，於97年5月25日下午4時15
    分許回溯前4日內某時，在不詳處所，施用第二級毒品甲基
    安非他命1次。嗣於97年5月25日下午4時15分許，在警局接
    受尿液採驗，結果呈毒品嗎啡、甲基安非他命陽性反應，而
    得悉上情，因認被告甲○○涉犯毒品危害防制條例第10條第
    1、2項之施用第一、二級毒品罪嫌。
二、按施用第一、二級毒品者，本應依毒品危害防制條例第10條
    規定科以刑罰，惟基於刑事政策，對合於一定條件之施用者
    ，則依同條例第20條、第23條之規定，施以觀察、勒戒或強
    制戒治之保安處分。又毒品危害防制條例於92年7月9日修正
    公布，自93年1月9日施行。其中第20條、第23條將施用毒品
    之刑事處遇程序，區分為「初犯」及「五年內再犯」、「五
    年後再犯」。依其立法理由之說明：「初犯」，經觀察、勒
    戒或強制戒治後，應為不起訴處分或不付審理之裁定；「五
    年內再犯」者，因其再犯率甚高，原實施之觀察、勒戒及強
    制戒治既已無法收其實效，爰依法追訴或裁定交付審理。至
    於經觀察、勒戒或強制戒治執行完畢釋放後，「五年後再犯
    」者，前所實施之觀察、勒戒或強制戒治已足以遮斷其施用
    毒品之毒癮，為期自新及協助其斷除毒癮，仍適用「初犯」
    規定，始應先經觀察、勒戒或強制戒治程序。倘被告於五年
    內已再犯，經依法追訴處罰，縱其第三次（或第三次以上）
    再度施用毒品之時間，在初犯經觀察、勒戒或強制戒治執行
    完畢釋放五年以後，已不合於「五年後再犯」之規定；且因
    已於「五年內再犯」，顯見其再犯率甚高，原實施觀察、勒
    戒或強制戒治，已無法收其實效，即應依該條例第十條處罰
    。至第三次（或第三次以上）施用毒品之時間，是否宜有期
    間限制？以多久為適宜？則分屬刑事政策、專門醫學之範圍
    ，非審判機關所能決定，應循立法途徑解決（最高法院96年
    度台非字第236號、第32號判決意旨可資參照）。
三、經查本件被告曾於88年間因初犯施用毒品案件，經依原審法
    院以88年度毒聲字第7370號裁定送觀察、勒戒後，認無繼續
    施用毒品之傾向，於89年2月11日執行完畢釋放，並由臺灣
    臺中地方法院檢察署檢察官以89年度毒偵字第871號為不起
    訴處分確定；又於89年間再犯施用第一、二級毒品案件，經
    原審法院以89年度毒聲字第3912號裁定送觀察、勒戒後，認
    有繼續施用毒品之傾向，再依89年度毒聲字第5744號裁定令
    入戒治處所施以強制戒治1年，嗣經同法院於90年5月18日以
    90年度毒聲字第2467號裁定停止戒治，所餘戒治期間付保護
    管束，其後因違反保護管束應遵守事項情節重大，經同法院
    於90年9月7日以90年度毒聲字第4486號裁定撤銷停止戒治，
    令入戒治處所施以強制戒治，於91年11月20日執行完畢釋放
    。且上開於89年間因再犯施用第一、二級毒品案件，由臺灣
    臺中地方法院檢察署檢察官以89年度毒偵緝字第471號提起
    公訴，經原審法院以89年度訴字第2299號判處有期徒刑10月
    、6月，應執行有期徒刑1年2月並確定；再於91年間因三度
    犯施用第一級毒品，及持有第二級毒品案件，分別經原審法
    院以91年度訴字第1035號、91年度易字第2328號判決判處有
    期徒刑7月、3月並均確定（三犯），嗣定其應執行有期徒刑
    9月，此有上開各案件裁定、判決書各一份及臺灣高等法院
    被告前案紀錄表附卷可憑。揆之上揭說明，則被告就本件施
    用毒品之犯行，已不合於上開實施觀察、勒戒或強制戒治後
    「五年後再犯」之規定；且因已於該「五年內再犯」，顯見
    其再犯率甚高，原實施觀察、勒戒或強制戒治，已無法收其
    實效，即應依該條例第10條處罰。原審法院徒以本件被告施
    用毒品之時間，距其於89年間再犯施用第一、二級毒品之犯
    行，經裁定觀察、勒戒及強制戒治於91年11月20日執行完畢
    釋放，及於91年間因三度施用第一級毒品之行為，均已逾5
    年，且期間未曾再犯，應合於「五年後再犯」情形，而認本
    件應依毒品危害防制條例第20條第3項、第1項規定，由檢察
    官聲請法院裁定令被告入勒戒處所施以觀察、勒戒，始屬適
    法，並認本件起訴程序違背規定，而諭知不受理之判決，自
    有違誤。檢察官上訴意旨執此指摘原判決不當，即有理由，
    應由本院不經言詞辯論，將原判決撤銷，並為兼顧被告之審
    級利益，而發回原審法院另行審理。
據上論斷，應依刑事訴訟法第369條第1項後段、第372條，判決
如主文。
中    華    民    國    97    年    11    月    20    日
            刑事第六庭  審判長法  官  李  文  雄
                              法  官  張  恩  賜
                              法  官  邱  顯  祥
上列正本證明與原本無異。
施用第一級毒品部分得上訴。
施用第二級毒品部分不得上訴。
如不服本判決應於收受送達後十日內向本院提出上訴書狀，其未
敘述上訴之理由者並得於提起上訴後十日內向本院補提理由書（
均須按他造當事人之人數附繕本）「切勿逕送上級法院」。
                              書記官  許  美  惠
中    華    民    國    97    年    11   月     20   日


司法院資訊處製作；財團法人民間司法改革基金會備份。
